臺灣高等法院刑事裁定　　　　　　　　　　　　　　九十三年度聲再字第二五０號
　　再審聲請人
　　即受判決人　甲○○
　　　　　　　　乙○○
右列聲請人因聲請再審案件，對於本院九十二年度上易字第三四八七號，中華民國九
十三年六月三日第二審確定判決（九十一年度易字第七九九號，起訴案號：檢察署九
十年度偵字第一八六六四號），聲請再審，本院裁定如左：
    主  文
再審之聲請駁回。
    理  由
一、聲請意旨略以：
  (一)地院判決與高院判決，對於證據及理由，完全迥異，且由無罪轉換成有罪確定，
    有罪之科刑，刑度之重，亦異於通案，令被告無法信服，按刑事訴訟法第四百二
    十一條、第四百二十四條及第四百二十條第一項第六款規定，被告提起再審以為
    救濟。
  (二)對於被告有利之證據如后：
    １由黃秀蓮於偵查中及原審中供述，可知黃秀蓮警詢筆錄記載「當日‧‧劉盛國
      、甲○○就和楊淑清談判。」並不正確；而立吉財務公司係由邱茂緯約黃秀蓮
      去的，原先黃秀蓮欲報警處理，惟邱茂緯要求私下解決。
    ２由乙○○於警詢、偵查及原審中供稱，可知乙○○係應黃秀蓮之邀，與甲○○
      、劉盛國同去當鋪，並曾詢問黃秀蓮是否報警，惟邱茂緯欲私下和解；當鋪內
      僅由劉盛國與邱茂緯談和解之事；離開當鋪後，被告乙○○與甲○○去吃飯，
      嗣後到立吉財務公司惟未進入，對協談內容不知情；乙○○曾向黃秀蓮借該張
      支票，嗣遭劉盛國拿去，支票退票。
    ３由甲○○於警詢、原審中供稱，可知甲○○係開車載乙○○至當舖，當鋪內僅
      由劉盛國與邱茂緯協談，其未至財務公司，亦未分到錢。
    ４由林玉雪於警詢及原審中之證述，可知除甲○○、乙○○及劉盛國外，並無其
      他同夥到場。
    ５由楊淑清於警詢證述，可知楊淑清並未去當鋪，與劉盛國認識，並於當日下午
      十九時三十分與劉盛國等人談成協議；在立吉財務公司協談時，並無暴力脅迫
      行為。另關於如何達成協議部分，楊淑清之供述與邱茂緯之供述有出入。
    ６由黃彩雲於警詢證述，可知被告乙○○、甲○○二人並未參與當鋪內之談判。
    ７由告訴人於警詢、偵查及原審中之供述，可知甲○○、乙○○雖在當鋪現場，
      惟未言語，於立吉公司時只在門外 (落地窗外)；又係由楊淑清與劉盛國談，
      楊淑清再與邱茂緯商談，邱茂緯同意付款。另主張邱茂緯係因支票快要到期，
      無錢支付，遂向警方報案以求得以申報止付。
    ８由一審勘驗錄影帶之筆錄，可知黃秀蓮連絡到當鋪之人有林玉雪、黃彩雲、劉
      盛國、甲○○及乙○○，不詳男子與陌生男子皆與被告無關。另主張勘驗筆錄
      內容與林玉雪證述 (即稱被告二人及劉盛國來，其即離開)及邱茂緯、楊淑清
      之證述 (即楊淑清於劉盛國等人在當鋪時並不在場)有出入。
  (三)基於以上供詞所示認為：
    １於當鋪內，劉盛國對告訴人邱茂緯說話大聲係質問其「沒車籍資料及證件，為
      何能典當？」並未要邱茂緯作如何之交代，而被告二人並未與邱茂緯說話，故
      如以單純之質問典當是否合法，違法典當應如何交代，豈能認為已構成刑法第
      三百四十六條恐嚇取財罪；再者，邱茂緯之朋友林雪玉自始至終均在場，邱茂
      緯未有心生害怕之情形。
    ２且當鋪內僅有邱茂緯、林玉雪、黃秀蓮、黃彩雲、被告二人及劉盛國，原確定
      判決卻將一些不詳男子、陌生人等在未經詳細調查而有足夠證據以證明是被告
      等帶去的人，卻以臆測之詞逕認定為是被告帶去之人，此種認定嚴重違反證據
      法則。
    ３邱茂緯、楊淑清到立吉公司與劉盛國協談，被告二人並未參與該事，而是離開
      當鋪去吃飯，吃飯後才知其等到立吉公司，但在公司門外並未進入，故不知協
      談內容，此際劉盛國才對邱茂緯要求賠償，被告等並不知該公司內有多少人，
      且黃秀蓮、黃彩雲、林玉雪及被告等均未供稱要去找邱茂緯要賠償，而是委託
      乙○○處理返還該車，故無證據證明被告與劉盛國間有犯意聯絡，行為分擔關
      係，且在立吉公司內劉盛國之行為超越被告等所知，亦為所難預見，豈能令被
      告等對該部分負責任；且該公司係馬寶慶所設立，被告二人未在該公司任職，
      故在立吉公司所發生之事與被告等完全無關。
    ４雖邱茂緯與劉盛國談成和解，付了六十萬元，惟其中四十萬元支票退票，邱茂
      緯亦坦承該支票退票，故實際所付為二十萬元，原確定判決亦未探究，判決理
      由內更未就支票退票一事予以論列，顯然對面額四十萬元支票退票，漏未審酌
      ；又該張支票原由被告乙○○向黃秀蓮借用，後來劉盛國說要拿去調現，及未
      再交還被告乙○○，故實質上被告並未取得該支票，原確定判決對此部份漏未
      審酌。
    ５原確定判決認定被告二人與黃秀蓮、劉盛國及三名不詳年籍之成年男子有恐嚇
      犯行，但查所謂不詳姓名年籍之成年男子，是否存在，就以陌生男子是何人，
      被告已供稱不認識，邱茂緯亦稱不知何人，而未進一步調查該男子是否與被告
      等人同夥，或是否有事去當鋪之人，且在無積極證據證明該三人為被告同夥之
      前，應認為該三人與被告無關，此為無罪推定原則。其實亦可進一步傳訊林玉
      雪、楊淑清查證該陌生男子為何人，原審亦未調查，而逕認該三人為被告之共
      犯，並以「足見告訴人邱茂緯所稱『對方人多勢眾，我會害怕』不虛」，此項
      認定非但偏差，且對重要證據漏未審酌。
    ６被告並非立吉公司職員，原二審可調取立吉公司之勞健保卡即可查證了解，卻
      未調查，被告二人於警訊中並未自白開設討債公司，為人索討債務為業，則對
      於被告上開筆錄，係屬重要證據，顯然漏為審酌。
    ７綜上，重要證據漏為審酌之處，如能詳加調查予以審酌，必定為有利於被告之
      判決，即被告無罪之判決，故依據刑事訴訟法第四百二十一條規定聲請再審。
二、經查：
  (一)按「刑事訴訟法第四百二十條第一項第六款所謂發見確實之新證據，係指該證據
    於事實審法院判決前已經存在，為法院、當事人所不知，不及調查斟酌，至其後
    始行發見，且就證據本身形式上觀察，因不以絕對不須經過調查程序為條件，但
    必須顯然可認為足以動搖原有罪確定判決，而為受判決人無罪、免訴、免刑或輕
    於原判決所認罪名之判決者為限。此受理聲請再審之最後事實審法院，應就聲請
    再審理由之所謂「新證據」，是否具備事實審判決前已經存在，為法院、當事人
    所不知，事後方行發見之「嶄新性」，及顯然可認足以動搖原有罪確定判決，應
    為無罪、免訴、免刑或輕於原判決罪名之『顯然性』二要件，加以審查，為判斷
    應否准予開始再審之準據」，最高法院著有八十五年台抗字第三０八號裁定可參
    ，又依刑事訴訟法第四百二十條規定外，其經第二審確定之有罪判決，如就足生
    影響於判決之重要證據漏未審酌者，亦得為受判決人之利益，聲請再審，是本條
    所規定者須為足生影響於判決之重要證據，必未經原確定判決審酌者，始足當之
    ，茍業經原確定判決審酌，或非足生影響於判決之重要證據，均不得據以聲請再
    審」。
  (二)聲請人據以聲請再審之事由，雖認原判決漏未審酌重要之證據，及發現確實之新
    證據云云，惟依聲請人所舉出本案之共同被告黃秀蓮、證人林玉雪、楊淑清、黃
    彩雲、邱茂緯、劉盛國之供述，然此等人士之供述均經本院原確定判決審酌，雖
    審酌之結果與聲請人之推論不相一致，惟聲請人究不能因法院之認定與其推論之
    結果不同，即謂法院漏未審酌。
  (三)復按共同正犯之成立，祇須具有犯意之聯絡，行為之分擔，既不問犯罪動機起於
    何人，亦不必每一階段犯行，均經參與，最高法院三十四年上字第八六二號判例
    ，著有明文。聲請人以被害人交付六十萬元支票後，有四十萬元之支票退票，又
    判決所稱有三不詳姓名之人，但卻無法查明此三人為何人，故不能認為此三人之
    行為與聲請人間有共同正犯之關係云云，然原確定判決所認定聲請人二人所犯係
    刑法第三百四十六條第一項之恐嚇取財罪，此項犯罪之完成，只需被害人交付財
    物完成後即為既遂，本案被害人交付二十萬元之現金及四十萬元之支票，縱該四
    十萬元之支票嗣未兌現，仍無解於聲請人二人之犯行。另原確定判決認定聲請人
    二人與三名不詳姓名之人共犯本案，此三人之姓名、年籍雖無法查明，但本案除
    有被害人之指述之外，尚有錄影帶可資佐證犯案之行為人人數，故該三不詳姓名
    之人，雖無法查明，但認定其與聲請人二人共犯一節，並無影響。
  (四)另原確定判決認定聲請人二人涉犯本案，並非依據聲請人二人為立吉公司之職員
    而為判斷，除審酌前述之相關證據外，另因被害人等自警詢時起即稱到立吉財務
    公司處理本件糾紛，而聲請人乙○○於偵查中曾供稱：「（你對移送意旨及黃秀
    蓮所言有無意見？）有此事，是黃秀蓮打電話給我，我和甲○○、劉盛國三人一
    部車去，黃秀蓮說老闆要和他們私下和解，接著我們去吃飯，回來他們就不在了
    ，我們就回到債務公司去」（見偵查卷一一五頁背面），參以聲請人等亦坦承確
    係受黃秀蓮委託始出面，而黃秀蓮於本案係向被害人追討汽車，聲請人等之行為
    實為討債。然原確定判決並非以聲請人二人為之吉財務公司之職員因而認定有罪
    ，故聲請人聲請調閱勞健保卡核無必要，且不因聲請人非立吉財務公司而解免其
    刑責，故聲請人此項主張亦無理由。
三、綜上所述，聲請人聲請再審核無符合上述刑事訴訟法之規定，本件再審之聲請為
    無理由，爰依同法第四百三十四條第一項，裁定如主文。
中　　　華　　　民　　　國　　九十三　　年　　　八　　　月　　三十一　　日
                              臺灣高等法院刑事第二十二庭
                                  審判長法  官  蔡　秀　雄
                                        法  官  蘇　素　娥
                                        法  官  周　占　春
右正本證明與原本無異。
不得抗告。
                                        書記官  葉　金　發
中　　　華　　　民　　　國　　九十三　　年　　　八　　　月　　三十一　　日
